臺灣高雄地方法院民事判決　　　　　　　94年度家簡字第11號
原　　　告　丁○○
被　　　告　丙○○
被　　　告　甲○○
上當事人間請求繼承遺產事件，本院於民國94年9月23日言詞辯
論終結，判決如下：
  主  文
被繼承人乙○○（身分證統一編號：Ｚ000000000號）於中華商業
銀行股份有限公司台南分行開立之帳號00000000000000號活期儲
蓄存款帳戶內之存款本息全部金額，准予裁判分割，由原告與被
告丙○○、甲○○各取得三分之一。
訴訟費用由被告負擔。
  事實及理由
一、本件被告丙○○、甲○○未於最後言詞辯論期日到場，核無
    民事訴訟法第386 條各款所列情形，爰依原告之聲請，由其
    一造辯論而為判決。
二、本件原告起訴主張：兩造之父即被繼承人乙○○於民國93年
    5 月15日病故，遺有坐落高雄市○○區○○段一小段602 號
    之土地及其上門牌號碼為高雄市○○區○○路367 巷205 弄
    2 號之房屋各1 筆（下稱藍昌路房地）、中華郵政股份有限
    公司楠梓右昌43分局之定存2 筆共計本金新台幣1,500,000
    元（下稱郵局存款），以及存於中華商業銀行股份有限公司
    台南分公司（下稱中華商銀台南分行）之定存本金500,000
    元及其利息（下稱系爭定存本息）等財產。今兩造就上述房
    地及郵局定存等財產業已於93年5 月25日訂立遺產分割協議
    並分配完畢，惟因系爭定存於93年5 月25日訂立遺產分割協
    議之際並未到期，是兩造當時就系爭定存本息並未訂立遺產
    分割協議，嗣系爭定存本息於93年8 月4 日到期後，原告經
    由開戶銀行之通知，始知悉有系爭定存本息，惟被告二人已
    搬家而與原告失去聯繫，致系爭定存本息迄今仍無法提領。
    而兩造既為被繼承人乙○○之子女，且乙○○之配偶謝蕭素
    婚已於90年7 月2 日死亡，依民法第11 38 條、第1139條規
    定，系爭定存本息應由兩造平均繼承，即由原告、被告丙○○、甲○○各取得三分之一，為此依裁判分割公同共有遺產
    之法律關係，提出本件訴訟等語，並聲明：除假執行及訴訟
    費用分擔部分外，餘求為判決如主文所示。
三、被告丙○○、甲○○則以：確實被繼承人乙○○名下之之其
    他財產都已經分配完畢了，兩造也有寫分割遺產協議書，原
    告並未來找被告分配系爭定存本息，被告可以接受系爭定存
    本息各取三分之一等語；並聲明：同意原告之請求。
四、經查，原告主張兩造之父即被繼承人乙○○於93年5 月15日
    死亡，兩造為乙○○之全體繼承人，乙○○遺有藍昌路房地
    、郵局存款、系爭定存本息等財產。且除系爭定存本息外，
    其餘遺產均已於93年5 月25日訂立遺產分割協議並分配完畢
    ，惟兩造當時就系爭定存本息並未訂立遺產分割協議，及兩
    造就系爭定存本息各有應繼份三分之一等情，業據原告陳明
    在卷，並提出死亡證明書、戶籍謄本、中華商業銀行台南分
    行通知、繼承系統表等影本及各類所得扣繳暨免扣繳憑單、
    財政部高雄市國稅局（下稱國稅局）遺產稅免稅證明書各1
    份、遺產分割協議書影本2 份、戶籍謄本4 份為證，且為被
    告所不爭執；次查，被繼承人乙○○確實在中華商銀台南分
    行有定存500,000 元，自93年8 月4 日到期迄今，總計本息
    餘額為511,579 元，亦有卷附該銀行94年9 月13日台南分行
    094 中傳字第0247號函暨往來科目帳務資料查詢單1 紙可稽
    ，綜上，堪信原告之主張為真實。
五、按「繼承人自繼承開始時，除本法另有規定外，承受被繼承
    人財產上之一切權利、義務。但權利、義務專屬於被繼承人
    本身者，不在此限。」、「繼承人得隨時請求分割遺產」，
    民法第1148條、第1151條、第1164條前段定有明文。次按繼
    承人有數人時，在分割遺產前各繼承人對於遺產全部為公同
    共有，公同共有物分割之方法，除法律另有規定外，應依關
    於共有物分割之規定，而共有物之分割，依共有人協議之方
    法行之，分割之方法，不能協議決定者，法院得因任何共有
    人之聲請，以判決分割，此觀諸民法1151條、第824 條第1
    、2 項、第830 條第2 項規定自明。而查，兩造雖在94年5
    月25日訂立遺產分割協議，惟依卷附中華商銀台南分行通知
    所示，系爭定存本息係於94年8 月4 日到期，乃在兩造訂立
    遺產分割協議之後；且被告丙○○原設籍於高雄市○○區○○路367 巷205 弄2 號，係於93年8 月19日始遷入現設籍之
    台北縣板橋市○○街48巷2 號4 樓住所地；被告甲○○原設
    籍於台南市○區○○路97號，於93年7 月6 日始遷入現設籍
    之台南市○區○○路二段865 號，均有卷附被告二人之戶籍
    謄本可憑，是以原告主張爭定存本息到期之後，因被告二人
    搬遷而無法協議分割系爭定存本息，亦可採信，本件既係因
    被告二人搬家致使兩造無法協議分割，原告因而起訴請求分
    割遺產，參諸首揭說明，自屬正當。
六、再按「民法第一千一百六十四條所定之遺產分割，係以遺產
    為一體，整個的為分割，而非以遺產中個個財產之分割為對
    象，亦即遺產分割之目的在遺產公同共有關係全部之廢止，
    而非個個財產公同共有關係之消滅。上訴人既依民法第一千
    一百六十四條規定訴請分割遺產，除非依民法第八百二十八
    條、第八百二十九條規定，經全體公同共有人同意，僅就特
    定財產為分割，否則依法即應以全部遺產為分割對象」，最
    高法院著有88年度台上字第2837判決可供參照，是全體繼承
    人均同意之情形下，依法應允許全體繼承人僅就遺產之特定
    部分為協議分割，不以需就全部遺產為協議分割為要件，惟
    若經由法院裁判分割，則即需對遺產之全部為裁判分割自明
    。承上所述，若全體繼承人同意就遺產一部為分割，並已訂
    立遺產分割協議分割完畢後，嗣就剩餘未予分割之遺產若無
    法達成分割協議，在尊重繼承人本意及訴經濟之考量下，仍
    應允許法院就剩餘未分割之遺產全部為裁判分割；況被繼承
    人既已先就一部遺產協議分割完畢，法院就其餘未分割之遺
    產全部予以裁判，仍不失為就現存遺產之全部為之，而與上
    述應就遺產全部為裁判分割之法律意旨無違。是以本件兩造
    於93年5 月25日就被繼承人乙○○所有之藍昌路房地及郵局
    定存為協議分割並已完成相關登記，雖未就遺產之全部為分
    割協議，然亦於法無違，而上開遺產分割協議契約既合法有
    效，且本院亦已依職查詢被繼承乙○○名下之財產，除系爭
    定存本息外，確已無其餘財產，有本院依職權調得稅務電子
    閘門財產所得調件明細表1 份及卷附國稅局94年8 月15日財
    高國稅資字第09 40059105 號函暨所附遺產免稅證明書影本
    各1 份為證。且被繼承人乙○○名下未分割之遺產，僅餘系
    爭定存本息，是本件被繼承人乙○○名下未分割之遺產既僅
    有系爭定存本息，本院就系爭定存本息為裁判分割，仍係就
    遺產之全部為之，於法並無違背。再「同一順序之繼承人有
    數人時，按人數平均繼承。」民法第1141條前段定有明文，
    且被告亦同意平均繼承，業據其等自承在卷，是原告主張被
    繼承人乙○○名下之系爭定存本息，應依兩造應繼分之比例
    即各三分之一分配，並請求准予裁判分割，核屬有據，應予
    准許。
七、據上論結，原告之訴為有理由，依民事訴訟法第385 條第1
    項前段、第78條、第85條，判決如主文。
中　　華　　民　　國　　94　　年　　10　　月　　7   　日
                  家事法庭法　官　黃苙荌
上為正本，係照原本作成。
如不服本判決，應於送達後20日內，向本院提出上訴狀。
中　　華　　民　　國　　94　　年　　10　　月　　11  　日
                      法院書記官　周美
